【裁判字號】    92,家訴,96
【裁判日期】    920606
【裁判案由】    給付扶養費用
【裁判全文】
台灣台北地方法院民事判決  九十二年度家訴字第九六號
    原      告  甲○○
                乙○○
    特別代理人  翁坤佐
    訴訟代理人  陳憶娟律師
    被      告  丙○○
右當事人間請求給付扶養費用事件，本院判決如左：
    主      文
原告之訴駁回。
訴訟費用由原告負擔。
    事實及理由
一、原告起訴主張其二人為翁麗左與被告所生之非婚生子女，並經被告於民國（下同
    ）八十年二月十三日認領，而原告向由翁麗左扶養，共同住在嘉義縣民雄鄉，被
    告並未盡扶養之責，嗣翁麗左於九十一年一月九日死亡，原告幸賴舅舅、阿姨就
    近照料，爰依民法第一千一百十四條第一款規定請求被告自九十一年一月十日起
    至原告成年時止，按月給付原告每人各新台幣（下同）一萬五千元，如一期遲誤
    履行，視為全部到期等語。
二、按直系血親相互間互負扶養之義務，受扶養權利者，以不能維持生活而無謀生能
    力者為限，民法第一千一百十四條、第一千一百十七條第一項規定分別定有明文
    。本件原告主張其為翁麗左與被告所生之非婚生子女，被告已認領原告，原告尚
    未成年之事實，業據其提出
    為真實，被告依上開規定，對原告自負有扶養之義務。惟按扶養之方法，由當事
    人協議定之。不能協議時，由親屬會議定之。民法第一千一百二十條亦定有明文
    。所謂「扶養之方法」有二，一為迎養於扶養義務人之家，一為支給一定生活必
    需品或費用，後者有定期給付與不定期給付，及設定養贍財產而供扶養權利人使
    用收益等各種方法（戴炎輝、戴東雄合著「中國親屬法」八十九年五月修訂版第
    五四一、五四二頁參照）。又按受扶養權利者，應否與負扶養義務者同居一家而
    受扶養，抑應彼此另居，由負扶養義務者按受扶養權利者需要之時期，陸續給付
    生活資料或撥給一定財產，由受扶養權利者自行收益以資扶養，係屬扶養方法之
    問題，依民法第一千一百二十條之規定，應由當事人協議定之，不能協議時，應
    由親屬會議定之。對於親屬會議之決議有所不服，或親屬會議仍不能議定時，始
    得向法院聲訴，不得因當事人未能達成協議即逕向法院請求裁判（最高法院二十
    六年鄂上字第四○一號、四十五年台上字第三四六號判例參照）。本件被告對原
    告負有扶養義務，已如前述，惟兩造就被告應給付原告扶養費數額此扶養方法未
    能達成協議，且原告亦自陳其未通知被告父母召開親屬會議等語明確（見九十二
    年六月三日非訟事件筆錄），而親屬會議會員有一定法定順序，非可由當事人任
    意選擇會員並開會，此觀民法第一千一百三十一條規定自明，是依民法第一千一
    百二十條規定及上開判例說明，此項扶養費數額應先由原告之法定親屬會議定之
    ，原告不得不經親屬會議決議，即逕行訴請法院判命扶養義務人之被告給付原告
    若干扶養費。從而，原告依民法第一千一百十四條第一款規定請求被告自九十一
    年一月十日起至原告成年時止，按月給付原告每人各一萬五千元，如一期遲誤履
    行，視為全部到期，顯係欠缺保護必要之要件，其訴為顯無理由，爰不經言詞辯
    論，逕以判決駁回之。
三、又本院以原告本件起訴為顯無理由，逕以判決駁回之，爰未命原告補繳裁判費，
    而依實務及學者通說，本件判決僅係形式判決，倘原告就上開欠缺事項予以補充
    完備，仍可再行起訴，不受一事不再理原則之適用，附此敘明。
四、結論：原告之訴為顯無理由，依民事訴訟法第二百四十九條第二項、第七十八條
    、第八十五條第一項前段，判決如主文。
中      華      民      國    九十二    年      六      月      六      日
                                        家事法庭法      官  張競文
右為正本係照原本作成
如對本判決上訴，須於判決送達後廿日內向本院提出上訴狀
中      華      民      國    九十二    年      六      月      六      日
                                                法院書記官  曾秋月

司法院資訊處製作；財團法人民間司法改革基金會備份。
